【裁判字號】    89,上易,921
【裁判日期】    890714
【裁判案由】    贓物
【裁判全文】
臺灣高等法院高雄分院刑事判決                    八十九年度上易字第九二一號
    上  訴  人  臺灣屏東地方法院檢察署檢察官
    被      告  甲○○
右上訴人因被告贓物案件，不服臺灣屏東地方法院八十九年度易字第二二三號，中華
民國八十九年三月八日第一審判決（起訴案號：臺灣屏東地方法院檢察署八十九年度
偵字第八○七三號）提起上訴，本院判決如左：
    主  文
上訴駁回。
    理  由
一、公訴意旨略以：被告甲○○於民國（下同）八十八年十二月十一日下午，在屏東
    縣潮州運動公園，明知車號ＨＧＫ─七六一號機車為來路不明之贓物（為乙○○
    所有，於八十八年十一月二十九日上午八時十分許，在高雄市○○○路一三七號
    前失竊），竟基於收受贓物之犯意，向一姓名、年籍不詳之男子收受該車騎用；
    嗣於當日下午十時許，騎乘該車至屏東縣潮州分局光華派出所，為警當場查獲，
    因認被告涉犯收受贓物罪嫌云云。
二、公訴人認被告涉犯收受贓物罪嫌，無非係以被告不僅無法提供借予機車之男子姓
    名年籍，甚至連絡方式被告亦無從知悉等情，業據被告自承在卷，揆諸該機車出
    廠年份為一九九四年，迄今仍屬價值高額之動產，豈會有人不留任何連絡方式即
    將車隨意借予不識之人，被告所辯，實與一般社會經驗法則大違，不足採信等為
    憑。訊據被告固不否認於上開時地向綽號「阿明」之男子借用該機車之事實，然
    矢口否認有知悉贓物之犯意，辯稱其於當日下午九時三十分許在上開地點遭五名
    姓名年籍不詳之男子毆傷，為緊急向警察機關報案，而經由現場不知年籍姓名綽
    號「阿明」之男子提供機車騎用，其到警局報案後遭警告知所騎機車有問題時，
    有向警察報告該阿明者尚在公園等候，其願帶警察前往找阿明者，但因警方不同
    意其離去，堅持做完筆錄隨案移送，其交保後要找阿明已無著等語。
三、按犯罪事實應依證據認定之，無證據不得推定其犯罪事實；又不能證明被告犯罪
    者，應諭知無罪之判決，刑事訴訟法第一百五十四條、第三百零一條第一項分別
    定有明文。而認定不利於被告之事實，須依積極證據，苟積極證據不足為不利於
    被告之事實之認定時，即應為有利於被告之認定，更不必有何有利之證據。而此
    所謂證據，須確能為被告有罪之證明，而無瑕疵可指者，始足當之；其為訴訟上
    之證明，則須至任何之一般人均認其為真正，而無所懷疑之程度。最高法院三十
    年上字第八一六號、六十九年度台上字第四九一三號、七十六年度台上字第四九
    八六號判例可資參酌。又刑法第三百四十九條第一項收受贓物罪之成立，以明知
    為他人犯財產上之罪，所取得之財物，而故意收受始足當之，若對於所收財物是
    否為贓物並無認識，即不構成該罪。
四、經查：
（一）被告於右揭時地在公園遭多人圍毆受傷，匆忙間前往光華派出所報案之事實，
      迭據被告供明，並經證人即警員陳盈樹於本院審理中到庭證述明確，而被告於
      報案後，由警員帶往醫院就醫一事，亦有被告於本院提出之診斷證明書附卷可
      稽，又據被告所述當時在公園因被他人圍毆，匆忙間臨時向綽號「阿明」者借
      該機車騎往光華派出所報案，雖阿明與其並未熟識，但之前被告在該公園運動
      時己有點頭之交，而於被告被毆打後該「阿明」之男子出借機車予被告騎至光
      華派出所報案，報完案後馬上騎還，參酌當時情況，亦屬常情所許，並無有何
      違常之處。被告既係匆忙倉促間向綽號阿明者借用機車騎至警局報案，並於報
      完案後馬上騎還，自難對該機車來源有所查明，被告辯稱不知該機車係贓物，
      尚非無據。
（二）被告當日係自行騎該贓車至光華派出所報案，遭警方查出該機車為贓車，被告
      有聲稱該機車係在公園向一位綽號阿明者臨時借用，並描述綽號阿明者體型，
      警方有派巡邏車至公園查訪毆打被告年輕人及阿明者未果，但因被告傷勢嚴重
      先帶被告就醫，而未帶被告同往公園等情，為警員陳盈樹於本院中結證明確，
      茍被告明知該綽號「阿明」者借其所用之機車為「贓車」，則衡諸一般常情，
      又豈會騎該贓車至警所自投羅網？參以被告非無資力之人，以其所提出之資料
      顯示，被告及其妻張林阿梅各有機車壹輛，其妻名下並有豐田牌自用小轎車壹
      輛、坐落屏東縣潮州鎮○○段九六○地號面積七七．九五平方公尺土地及地上
      建物建號四○三號地上四層樓房壹棟，被告實無再行收受他人贓車之理。
（三）由上所述，公訴人所執證據及立論，尚不足以認定被告有何故意收受贓物之犯
      行，自不能以被告與該出借機車之「阿明」者不孰識，警方未能查出該「阿明
      」之人，即遽認被告其對收受之機車有贓物之認識。此外，復查無其他足以證
      明被告故意收受贓物犯罪之積極證據，其犯罪要屬不能證明，原審因而諭知被
      告無罪之判決，核無不合，檢察官上訴意旨，仍執前詞，指摘原判決不當，非
      有理由，應予駁回。
據上論結，應依刑事訴訟法第三百六十八條，判決如主文。
本案經檢察官林炎昇到庭執行職務。
中    華    民    國     八十九     年       七       月       十四     日
                              臺灣高等法院高雄分院刑事第八庭
                                  審判長法官  郭雅美
                                        法官  張盛喜
                                        法官  莊飛宗
右正本證明與原本無異。
不得上訴。
                                      書記官  張宗芳
中    華    民    國     八十九     年       七       月      十七      日
                                                                        Ｋ


司法院資訊處製作；財團法人民間司法改革基金會備份。
